【裁判字號】    90,訴,10
【裁判日期】    900828
【裁判案由】    偽造文書等
【裁判全文】
臺灣宜蘭地方法院刑事判決                              九十年度訴字第一號
    公  訴  人  臺灣宜蘭地方法院檢察署檢察官
    被      告  己○○
右列被告因偽造文書等案件，經檢察官提起公訴（八十九年度偵字第二九三三號、第
二九三四號、第二九三五號、第二九三六號、第二九三七號、第二九三八號、第二九
三九號、第二九四０號），本院判決如左：
    主  文
己○○以犯明知為侵害著作權之物，而意圖營利而交付之罪為常業，處有期徒刑壹年
拾月，併科罰金新臺幣拾萬元，罰金部分如易服勞役，以新臺幣玖佰元即銀元佰元
折算壹日。緩刑伍年。
扣案仿冒遊戲光碟片共計壹仟柒佰貳拾片、仿冒任天堂卡匣玖拾捌個及帳冊目錄壹箱
均沒收。
    事  實
一、己○○係設於宜蘭縣羅東鎮○○路五四巷二號「汎達企業社」實際負責人，明知
    如附表一所示之「瑪琍醫生圖」等商標圖樣業經日本國法人即日商任天堂股份有
    限公司（下稱任天堂公司）、丁○○○爾股份有限公司（下稱思奎爾公司）、丙○○○企業股份有限公司（下稱丙○○○公司）、甲○○○光股份有限公司（下
    簡稱甲○○○光公司）、乙○○○美股份有限公司（下稱乙○○○美公司）、戊○○○電腦娛樂股份有限公司（下稱新力公司）、美商藝電股份有限公司（下稱
    美商藝電公司）向經濟部中央標準局（現改制為智慧財產局）申請核准取得商標
    專用權，並均指定使用於錄有電腦程式之磁碟、磁卡、磁帶及光碟等商品，近年
    在全球個人電腦遊樂器市場行銷甚廣，品質著有商譽，為業界及消費大眾所共知
    ，非經戊○○○公司之同意或授權，不得擅自重製、散布或意圖營利而交付；又
    明知如附表二編號一至七、編號九至十九之遊戲軟體所示之商標圖樣，亦係前開
    日商公司向經濟部中央標準局申請核准，取得商標專用權，並均指定使用於電腦
    、家用微電腦、公司用微電腦、電腦用磁片、磁碟、電視遊樂器程式卡帶等商品
    ，近年亦在世界個人電腦遊樂器市場行銷甚廣，品質著有商譽，為業界及消費大
    眾所共知，非經前開日商公司之同意或授權，不得擅自重製、散布或意圖營利而
    交付；而如附表二編號八之遊戲，係美商藝電公司擁有著作權之電腦程式著作物
    ，依著作權法第四條第二款及八十二年七月十六日簽署生效之「北美事務協調委
    員會與美國在臺協會著作權保護協定」受我國著作權法保護之著作物，非經美商
    藝電公司之同意或授權，不得擅自重製、散布或意圖營利而交付。詎己○○竟自
    八十九年一月間某日起，未經上揭日商及美商公司之同意及授權，私自向年籍姓
    名不詳之成年人以仿冒任天堂卡匣每片新臺幣（下同）五百元之價格購入由不詳
    姓名之人意圖欺騙他人而擅自於所重製之任天堂卡匣，及置入片六百五十元至七
    百元之價格售出；另己○○亦同時以每片三十元之價格，購入由不詳姓名之人意
    圖欺騙他人而擅自於所重製，透過ＰＳ及ＳＳ電視遊樂器執行，於電視影像畫面
    中會呈現出「Ｐｌａｙ  Ｓｔａｔｉｏｎ」、「ＰＳ設計圖」、「Ｌｉｃｅｎｓ
    ｅｄ  ｂｙ  Ｓｏｎｙ  Ｃｏｍｐｕｔｅｒ  Ｅｎｔｅｒｔａｉｎｍｅｎｔ  Ｉ
    ｎｃ」或「ＳＥＧＡ」「Ｐｒｏｄｕｃｅｄ  ｂｙ  ｏｒ  ｕｎｄｅｒ  Ｌｉｃ
    ｅｎｃｅ  ｆｒｏｍ  ＳＥＧＡ  Ｅｎｔｅｒｐｒｉｓｅｓ  Ｌｔｄ」等足以對
    外表示該等光碟產品係戊○○○或丙○○○公司生產用意及該等光碟片內之著作
    係戊○○○公司及丙○○○公司所創作之一定用意證明文字之盜版遊戲光碟片，
    全數共計一千七百二十片。己○○並基於營利並以之為常業之意圖，將上開侵害
    日商任天堂公司、丁○○○爾公司、丙○○○公司、甲○○○光公司、乙○○○
    美公司、戊○○○公司及美商藝電公司著作權及商標權之光碟片陳列在其所開設
    之「汎達企業社」內，以仿冒任天堂卡匣每片六百五十元至七百元之價格、仿冒
    遊戲光碟片每片五十元之價格售予不特定人並行使上開偽造前揭著作權人製作之
    私文書，足以生損害於上開著作權人，而牟取不法利益，並以之為常業。嗣於八
    十九年三月二十四日十七時四十五分許，經警在其上開「汎達企業社」內當場查
    獲，並扣得其所有如附表一、二所示之仿冒任天堂卡匣九十八個、仿冒遊戲光碟
    片共計一千七百二十片及帳冊目錄一箱。
二、案經內政部警政署保安警察第二總隊第二大隊第一中隊移送及戊○○○公司、丙○○○公司、丁○○○爾公司、甲○○○光公司、日商任天堂公司、乙○○○美
    公司及美商藝電公司訴由臺灣宜蘭地方法院檢察署檢察官偵查起訴。
    理  由
一、右揭事實，迭據被告己○○於警訊及偵審中坦承不諱，核與告訴人戊○○○公司
    、丙○○○公司、丁○○○爾公司、甲○○○光公司、日商任天堂公司、乙○○○美公司及美商藝電公司等指訴情節相符一致。此外，復有被告供犯罪所用之仿
    冒任天堂卡匣九十八個、仿冒遊戲光碟片共計一千七百二十片及帳冊目錄一箱扣
    案可證。扣案光碟片經內政部警政署保安警察第二總隊第二大隊第二中隊會同被
    告及前開告訴人之代理人辛○○、李世昌及庚○○現場勘驗後，製有勘驗結果及
    攝有照片存卷可按，而日商任天堂公司、戊○○○公司、丙○○○公司、乙○○○美公司、丁○○○爾公司及甲○○○光公司向經濟部中央標準局（現改制為智
    慧財產局）申請取得商標專用權之「Ｐｌａｙ  Ｓｔａｔｉｏｎ」、「ＰＳ設計
    圖」商標圖樣及「ＳＥＧＡ」商標圖樣，均仍在商標專用權期間內之事實，亦有
    經濟部中央標準局商標註冊證、中華民國商標註冊證、內政部著作權執照等文件
    存卷可考，且按外國人之著作合於下列情形之一者，得依本法享有著作權。但條
    約或協定另有約定，經立法院議決通過者，從其約定︰於中華民國管轄區域內首
    次發行，或於中華民國管轄區域外首次發行後三十日內在中華民國管轄區域內發
    行者。但以該外國人之本國，對中華民國人之著作，在相同之情形下，亦予保護
    且經查證屬實者為限。依條約、協定或其本國法令、慣例，中華民國人之著作得
    在該國享有著作權者，著作權法第四條定有明文。而本案如犯罪事實欄所示之侵
    害著作權之物，日商任天堂公司、戊○○○公司、丙○○○公司、甲○○○光公
    司、乙○○○美公司及丁○○○爾公司確於在日本首次發行後三十日內，在我國
    管轄區內首次發行，亦據該等公司提出相關著作權登記資料、海關進口報單、商
    業發票及相關電腦軟體程式著作物相關發行資料、進貨單、存貨單、存貨明細表
    及銷售統一發票等文件在卷可憑，故依上揭規定，本件日商任天堂公司、戊○○○公司、丙○○○公司、乙○○○美公司、丁○○○爾公司及甲○○○光公司之
    電腦程式著作應受我國著作權法之保護。而美商微軟公司擁有著作權之電腦程式
    著作物，依著作權法第四條第二款及八十二年七月十六日簽署生效之「北美事務
    協調委員會與美國在臺協會著作權保護協定」，亦為受我國著作權法保護之著作
    物。再按商標法第六條第一項明定：「本法所稱商標之使用，係指為行銷之目的
    ，將商標用於商品或其包裝、容器、標帖、說明書、價目表或其他類似物件上，
    而陳列或散布。」，並不以行銷於外為必要。且司法業務研究會第四期研討會之
    結論：路「『Ｐｌａｙ  Ｓｔａｔｉｏｎ』、『ＰＳ設計圖』為新力公司向我國
    經濟部中央標準局為商標註冊登記，前者指定使用於電腦、錄有電腦程式之磁碟
    、磁卡、磁帶、光碟及卡匣，而透過電磁輸出入交換運算之作用，如以遊樂器、
    光碟機、電腦主機之操作為媒介，始於電視或電腦營幕前出現商標圖樣者，其標
    示型態足資一般商品購買人認識其表彰商品之來源者，亦應認屬於商標法第六條
    第一項之所稱之其他類似物件之範疇。」，此經濟部中央標準局（現改制為智慧
    財產局）八十七年四月十八日台商九八０字二０五九０二號函亦同此認定，是上
    開商標圖樣雖係透過電磁輸出入交換運算之作用，如以遊樂器、光碟機、電腦主
    機之操作為媒介，始於電視或電腦營幕前出現商標圖樣者，仍應屬於商標之使用
    。又八十六年十月八日公布修正之刑法第二百二十條，除將原條文列為第一項增
    列「圖畫」、「照像」以文書論之規定外，並增列第二項：錄音、錄影或電磁紀
    錄，藉機器或電腦之處理所顯示之聲音、影像或符號足以表示其用意之證明者，
    亦同於同條第一項之規定以文書論之規定，此乃係以近代社會對於錄音、錄影、
    電腦之使用，日趨普遍，並漸用以取代文書之製作，以應實際需要。扣案盜版電
    腦遊戲光碟片，透過ＰＳ及ＳＳ電視遊樂器執行，於電視影像畫面中分別呈現出
    「Ｐｌａｙ  Ｓｔａｔｉｏｎ」、「ＰＳ設計圖」及「ＳＥＧＡ」之商標圖案，
    及戊○○○公司所標示之「Ｌｉｃｅｎｓｅｄ  ｂｙ  Ｓｏｎｙ  Ｃｏｍｐｕｔ
    ｅｒ  Ｅｎｔｅｒｔａｉｎｍｅｎｔ  Ｉｎｃ」；丙○○○公司所標示之「Ｐｒ
    ｏｄｕｃｅｄ  ｂｙ  ｏｒ  ｕｎｄｅｒ  Ｌｉｃｅｎｃｅ  ｆｒｏｍ  ＳＥＧ
    Ａ  Ｅｎｔｅｒｐｒｉｓｅｓ  Ｌｔｄ」等足以對外表示該等光碟產品分別係戊○○○公司或丙○○○公司所生產之一定用意證明文字，並前揭遊戲光碟，於置
    入各該公司所產製之ＰＳ及ＳＳ電視遊樂器主機執行使用時，除在電視影像畫面
    呈現出前揭商標圖樣外，於畫面下方會出現該公司所標示之由戊○○○、丙○○○公司等足以對外表示該等光碟內之著作係前開公司所創作之一定用意證明文字
    。揆諸前開說明，該等字樣當屬上述「準文書」，而該等「準文書」為不詳姓名
    之人未經上開著作權人同意或授權所製作，當屬偽造之準私文書，被告販賣該等
    仿冒之光碟片，既明知有上開內容，縱光碟片外觀無法目視該內容，但消費者必
    然會透過電視遊樂器之執行於電視螢幕顯示，應認其交付之行為，即係行使上開
    偽造準私文書之行為無誤。末按刑法上所謂常業犯，指反覆以同種類行為為目的
    之社會活動之職業性犯罪而言，至於其犯罪所得之多寡，事後仍否保有該犯罪所
    得、是否恃此犯罪為唯一的謀生職業，則非所問，縱令兼有其他職業，或犯罪所
    得不多，均無礙於該常業犯罪之成立，最高法院八十九年度台上字第四四五號判
    決亦持此見解。是侵害著作權之常業犯，應指有反覆以侵害著作權為目的之同種
    類社會活動之職業性犯罪而言，至於犯罪所得之多寡，是否恃此犯罪為唯一的謀
    生職業，則非所問，縱另兼有其他職業，或犯罪所得不多，均無礙於常業犯之成
    之。本件被告經營之「汎達企業社」雖非僅販售仿冒遊戲卡匣及光碟片，然佐以
    查獲扣案之仿冒任天堂卡匣及仿冒遊戲光碟片共計高達一千餘片及目錄帳冊一箱
    等情，已足證明被告明知為侵害著作權之物，仍以同一種類之行為販售，交付予
    不特定之人，其確有反覆以同類侵害著作權為目的之行為，參諸前開說明，自應
    論以常業犯。是綜據前陳，本件事證已臻明確，被告諸犯行均堪認定。
二、核被告意圖營利，明知所購入不詳名之人意圖欺騙他人而擅自於所重製之同一商
    品使用相同於上開註冊商標之仿冒電腦遊戲程式光碟片，為侵害著作權或商標權
    之物，竟意圖營利，並基於常業之犯意，在其所開設之「汎達企業社」向不特定
    人販售，並行使由不詳姓名之人所偽造於盜版電腦遊戲光碟片，經過電視遊樂器
    執行，電視影像畫面中會呈現出「Ｐｌａｙ  Ｓｔａｔｉｏｎ」、「ＰＳ設計圖
    」、「ＳＥＧＡ」、「Ｌｉｃｅｎｓｅｄ  ｂｙ  Ｓｏｎｙ  Ｃｏｍｐｕｔｅｒ
      Ｅｎｔｅｒｔａｉｎｍｅｎｔ  Ｉｎｃ」、「Ｐｒｏｄｕｃｅｄ  ｂｙ  ｏｒ
      ｕｎｄｅｒ  Ｌｉｃｅｎｃｅ  ｆｒｏｍ  ＳＥＧＡ  Ｅｎｔｅｒｐｒｉｓｅ
    ｓ  Ｌｔｄ」等足以對外表示該等光碟產品或卡匣分別係戊○○○公司或丙○○○公司所生產之一定用意證明文字，並前揭遊戲光碟，於置入各該公司所產製之
    ＰＳ及ＳＳ電視遊樂品主機執行使用時，除在電視影像畫面呈現出前揭商標圖樣
    外，於畫面下方會出現上開日商公司所標示足以對外表示該等光碟內之著作係前
    揭公司所創作之一定用意證明文字，予不特定之客戶，足以生損害於上開著作權
    人，而牟取不法利益，並以之為常業之所為，係犯商標法第六十三條之販賣仿冒
    商標商品罪、著作權法第九十四條之侵害著作權之常業犯及刑法第二百十六條、
    第二百二十條、第二百十條之行使偽造準私文書罪。被告意圖販賣而陳列仿冒商
    品之低度行為為販賣仿冒商品罪之高度行為所吸收，不另論罪。又被告販賣仿冒
    商標商品罪及行使偽造準私文書罪，各先後多次犯行，各時間緊接，各所犯係構
    成要件相同之罪，均顯係基於概括犯意，均為連續犯，各應以一罪論並加重其刑
    ；另其一行為同時犯商標法第六十三條及行使偽造準私文書罪之兩罪間，同時侵
    害戊○○○公司、丙○○○公司、乙○○○美公司、甲○○○光公司、丁○○○
    爾公司及美商藝電公司之數法益，參酌最高法院八十六年度台非字第二四一號之
    判決意旨，為刑法第五十五條之想像競合犯，應從一重之行使偽造準私文書罪處
    斷。至其所犯連續行使偽造準私文書罪與常業侵害他人著作權罪間，則具方法、
    目的間之牽連關係，應為刑法第五十五條之牽連犯，應從一重之著作權法第九十
    四條常業侵害他人著作權罪處斷。又被告已向該年籍不詳姓名之成年人購買上開
    仿冒光碟，自行販售，尚難謂該名年籍姓名不詳之成年人就常業販賣仿冒商品部
    分有係與被告有共同正犯之關係，附此敘明。審酌被告販賣侵害他人電腦程式著
    作物，嚴重破壞我國保護智慧財產權之國際形象及對於他人無體財產權之尊重，
    犯罪情節匪淺，惟念坦承犯行，到庭態度良好，及其他犯罪動機、智識程度、素
    行、手段、目的及造成之整體社會侵害等一切情狀，爰酌情量處如主文所示之刑
    ，並就諭知罰金部分，併予宣告易科罰金之折算標準，以資警懲。末查，被告前
    未曾受有期徒刑以上刑之宣告，此有臺灣高等法院被告全國前案紀錄表在卷可按
    ，是其對著作權保障之功能及目的尚非熟稔，一時失慮，致誤觸法網，本院認其
    經此次偵審程序及科刑之判決，當能知所警惕，信無再犯之虞，因認對被告所處
    之刑以暫不執行為適當，爰併予宣告緩刑伍年，用勵自新，並觀後效。另扣案如
    附表一、二所示之仿冒任天堂卡匣九十八個、仿冒遊戲光碟片共計一千七百二十
    片及帳冊目錄一箱均屬被告所有之物，且為其供犯罪所用之物，均據被告供明在
    卷，是應依刑法第三十八條第一項第二款併予宣告沒收。
據上論斷，應依刑事訴訟法第二百九十九條第一項前段，著作權法第九十四條，商標
法第六十三條，刑法第十一條前段、第五十六條、第二百十六條、第二百十條、第二
百二十條、第五十五條、第七十四條第一款、第四十二條第二項、第三十八條第一項
第二款，罰金罰鍰提高標準條例第二條，現行法規所定貨幣單位折算新臺幣條例第二
條判決如主文。
本案經檢察官廖允松到庭執行職務
中      華      民      國      九十      年      八      月    廿八    日
                                臺灣宜蘭地方法院刑事第二庭
                                        法  官  陳  嘉  年
右正本證明與原本無異。
如不服本判決，應於判決送達後十日內向本院提出上訴狀（應附繕本）。
                                        書記官  詹  玉  惠
中      華      民      國      九十      年      八      月    三十    日
附錄本案論罪科刑法條全文
著作權法第九十四條
以犯第九十一條、第九十二條或第九十三條之罪為常業者，處一年以上七
年以下有期徒刑，得併科新台幣四十五萬元以下罰金。
商標法第六十三條
明知為前條商品而販賣、意圖販賣而陳列、輸出或輸入者，處一年以下有
期徒刑、拘役或科或併科新臺幣五萬元以下罰金。
刑法第二百一十六條
行使第二百十條至第二百十五條之文書者，依偽造、變造文書或登載不實
事項或使登載不實事項之規定處斷。
刑法第二百十條
偽造、變造私文書，足以生損害於公眾或他人者，處五年以下有期徒刑。


司法院資訊處製作；財團法人民間司法改革基金會備份。
